【裁判字號】    98,簡上,1557
【裁判日期】    990323
【裁判案由】    詐欺
【裁判全文】
臺灣板橋地方法院刑事判決            98年度簡上字第1557號
上  訴  人
即  被  告  丁○○
上列上訴人即被告因詐欺案件，不服本院中華民國98年11月24日
98年度簡字第7292號第一審判決（原聲請簡易判決處刑案號：臺
灣板橋地方法院檢察署98年度偵字第19664 號；移送併辦案號：
臺灣桃園地方法院檢察署98年度偵字第22763 號、臺灣臺南地方
法院98年度偵字第12970 號），提起上訴，及臺灣臺中地方法院
檢察署檢察官移送併辦（98年度偵字第27712 號），因被告就被
訴事實為有罪之陳述，本院管轄之二審合議庭依簡式審判程序進
行審理，判決如下：
    主    文
原判決撤銷。
丁○○幫助犯詐欺取財罪，處有期徒刑陸月，如易科罰金，以新
臺幣壹仟元折算壹日。緩刑年。
    事    實
一、丁○○雖得預見提供金融機構帳戶之存摺、金融卡（含密碼
    ）等物件予不明人士使用，足以幫助他人提領獲取詐欺犯罪
    所得，竟仍不違背其本意，基於幫助詐欺之不確定故意，於
    民國98年6 月20日16時許，在臺北縣板橋市○○路上之「錢
    櫃KTV 」，將其所申請開立之合作金庫商業銀行（銀行代號
    006 ）埔墘分行帳號0000000000000 號帳戶（下稱本案合作
    金庫帳戶）及中國信託商業銀行（銀行代號822 ）林口分行
    帳號000000000000號帳戶（下稱本案中國信託帳戶）之存摺
    、金融卡（含密碼）等物件，同時一併交付予真實姓名不詳
    自稱「陳經理」之成年男子，供其或轉手之不明成年人作為
    詐欺取財收受款項之工具使用。嗣即有不明成年人意圖為自
    己不法所有，於如附表所示之時間分別向丙○○等人佯稱如
    附表所示之不實情事，致使丙○○等人均陷於錯誤，各依指
    示將如附表所示之金額分別存匯款項至丁○○所提供之本案
    合作金庫帳戶或本案中國信託帳戶內。
二、案經丙○○訴由臺北縣政府警察局海山分局移請臺灣板橋地
    方法院檢察署檢察官偵查後聲請簡易判決處刑暨臺南市警察
    局第五分局、桃園縣政府警察局龜山分局、臺中市警察局第
    四分局分別報請臺灣臺南、桃園、臺中地方法院檢察署檢察
    官偵查後移送併辦。
    理    由
一、本案被告丁○○所犯係死刑、無期徒刑、最輕本刑為3 年以
    上有期徒刑以外之罪，其於本院審理期日就被訴事實為有罪
    之陳述，經本院當庭告知簡式審判程序之旨，並聽取其與檢
    察官之意見後，認無不得或不宜改依簡式審判程序進行之處
    ，爰依刑事訴訟法第455 條之1 第3 項、第364 條、第273
    條之1 第1 項，裁定本案依簡式審判程序進行審理，合先敘
    明。
二、上揭犯罪事實，業據被告丁○○於本院審理時坦承不諱，核
    與證人丙○○、乙○○、甲○○於警詢時所為之證述均相符
    ，並有合作金庫商業銀行埔墘分行98年7 月23日函附本案合
    作金庫帳戶開戶及交易明細表資料1 份、中國信託商業銀行
    股份有限公司98年8 月3 日中信銀字第09822271209561號函
    附本案中國信託帳戶開戶及交易明細表資料1 份、郵局自動
    櫃員機交易明細表影本1 紙（丙○○匯款部分）及中國信託
    自動櫃員機交易明細表共7 紙（乙○○、甲○○存款部分）
    附卷可稽，足以佐證被告自白與事實相符，堪以採信。本案
    事證明確，被告犯行洵堪認定，應依法論科。
三、按刑法上之幫助犯，係對於犯罪與正犯有共同之認識，而以
    幫助之意思，對於正犯資以助力，而未參與實施犯罪之行為
    者而言（最高法院75年度台上字第1509號、88年度台上字第
    1270號判決參照）。是以，如未參與實施犯罪構成要件之行
    為，且係出於幫助之意思提供助力，即屬幫助犯，而非共同
    正犯。查被告丁○○依卷內積極證據資料顯示，僅提供本案
    合作金庫帳戶及本案中國信託帳戶物件予真實姓名不詳自稱
    「陳經理」之成年男子，嗣應係另由不明成年人分別對被害
    人丙○○、乙○○及甲○○實施詐騙行為，致使前揭被害人
    等均陷於錯誤，因而各自存匯款項至被告所提供之帳戶內，
    是被告所為顯係參與詐欺取財罪構成要件以外之行為，且在
    無證據證明被告係以正犯而非以幫助犯之犯意參與犯罪之情
    形下，應認其所為係幫助犯而非正犯行為。是核被告所為，
    係犯刑法第30條第1 項前段、第339 條第1 項之幫助詐欺取
    財罪。被告幫助他人遂行詐欺取財犯行，為幫助犯，爰依刑
    法第30條第2 項之規定，按正犯之刑減輕其刑。再被告以同
    一交付本案合作金庫帳戶及本案中國信託帳戶相關物件之幫
    助行為，使詐欺正犯得以分別騙取被害人丙○○、乙○○及
    甲○○之金錢，係以一行為觸犯三個相同罪名，為同種想像
    競合犯，應依刑法第55條規定從一重論斷。檢察官移送併辦
    意旨認被告交付本案合作金庫帳戶、本案中國信託帳戶物件
    予「陳經理」後，分別有被害人丙○○、乙○○及甲○○被
    騙因而存匯款項至各該帳戶內等情，經核與本案聲請簡易判
    決處刑書所載之犯罪事實相同（即臺灣臺南地方法院檢察署
    檢察官以98年度偵字第12970 號移送併辦被害人丙○○部分
    ）或具有前揭應僅論以一罪之關係（即臺灣桃園地方法院檢
    察署檢察官以98年度偵字第22763 號移送併辦被害人乙○○
    部分，及臺灣臺中地方法院檢察署檢察官以98年度偵字第27
    712 號移送併辦被害人甲○○部分），而皆為起訴效力所及
    ，本院自得加以審究。
四、本案經原審詳察後，以被告丁○○幫助詐欺取財之罪證明確
    ，予以論罪科刑，固非無見，然原審宣判並經被告提起上訴
    後，檢察官復移送被害人甲○○同遭詐騙之卷證資料請求併
    辦，就此原審未及加以審認，尚有未當，是原審判決既有前
    揭可議之處，要屬無可維持，應由本院管轄之第二審合議庭
    將原判決撤銷改判。爰審酌被告提供金融機構帳戶予不明成
    年人使用，助長詐騙財產犯罪之風氣，造成眾多被害人受騙
    而受有金錢損失，實為當今社會詐財事件發生之根源，擾亂
    金融交易往來秩序，且亦因被告提供個人帳戶，致使執法人
    員難以追查該不明人士之真實身分，兼衡其犯罪動機、目的
    、手段，及犯後於本院審理時已知坦認犯行等一切情狀，量
    處如主文所示之刑，並諭知其如易科罰金之折算標準。末查
    ，被告前未曾因故意犯罪受有期徒刑以上刑之宣告，有臺灣
    高等法院被告前案紀錄表1 份在卷可按，而其犯後已坦承所
    為具有悔意，並與到庭之被害人丙○○、乙○○均調解成立
    賠償渠等損失完竣，此有本院99年2 月5 日調解筆錄1 份在
    卷可憑，而被害人丙○○、乙○○復皆當庭表明願意原諒被
    告，同意給予被告自新機會之旨，是被告經此教訓，當知所
    警惕而無再犯之虞，本院因認本案所宣告之刑以暫不執行為
    適當，爰依刑法第74條第1 項第1 款規定，併予諭知緩刑3
    年，以啟自新。
據上論斷，應依刑事訴訟法第455 條之1 第1 項、第3 項、第36
9 條第1 項前段、第364 條、第273 條之1 第1 項、第299 條第
1 項前段，刑法第30條、第339 條第1 項、第55條、第41條第1
項前段、第74條第1 項第1 款，刑法施行法第1 條之1 ，判決如
主文。
本案經檢察官馮君傑到庭執行職務。
中    華    民    國    99    年    3     月    23    日
                刑事第十七庭  審判長法  官  曾 正 耀
                                    法  官  林 鈺 琅
                                    法  官  張 兆 光
上列正本證明與原本無異。
不得上訴。
                                    書記官  曹 秋 冬
中    華    民    國    99    年    3     月    24    日
附錄本案論罪科刑法條：
刑法第339 條
意圖為自己或第三人不法之所有，以詐術使人將本人或第三人之
物交付者，處5 年以下有期徒刑、拘役或科或併科1 千元以下罰
金。
以前項方法得財產上不法之利益或使第三人得之者，亦同。
前2 項之未遂犯罰之。
附表：
┌──┬───────────────────────┐
│編號│不明成年人詐騙被害人情形                      │
├──┼───────────────────────┤
│一  │98年6 月21日18時5 分許，撥打電話詐騙丙○○，致│
│    │丙○○依指示至自動櫃員機操作，因而匯款新臺幣（│
│    │下同）27,605元至本案合作金庫帳戶內，且旋遭提領│
│    │殆盡                                          │
├──┼───────────────────────┤
│二  │98年6 月21日18時44分許，撥打電話予乙○○，佯稱│
│    │其日前於電視購物交易時設定付款內容有誤，須依指│
│    │示更正云云，致乙○○陷於錯誤，依指示至自動櫃員│
│    │機處理，因而接續存款共123,000 元至本案中國信託│
│    │帳戶內，且旋遭提領殆盡                        │
├──┼───────────────────────┤
│三  │98年6 月21日22時8 分許，撥打電話予甲○○，佯稱│
│    │其日前於電視購物之交易付款方式有誤，須依指示更│
│    │正云云，致甲○○陷於錯誤，依指示至自動櫃員機處│
│    │理，因而接續存款共30,100元至本案中國信託帳戶內│
│    │，且旋遭提領殆盡                              │
└──┴───────────────────────┘

司法院資訊處製作；財團法人民間司法改革基金會備份。
